【裁判字號】    95,交聲,1240
【裁判日期】    951130
【裁判案由】    交管條例聲異
【裁判全文】
臺灣板橋地方法院交通事件裁定        95年度交聲字第1240號
原處分機關  交通部公路總局臺北區監理所
異  議  人
即受處分人  甲○○  39歲民.
上列異議人即受處分人因違反道路交通管理處罰條例案件，對於
交通部公路總局臺北區監理所於民國九十五年六月二十九日以北
監自裁字第裁四０－Ｃ00000000號所為之裁決處分（原
舉發案號：北縣警交字第Ｃ00000000號），聲明異議，
本院裁定如下：
    主  文
原處分撤銷。
    理  由
一、本件原處分意旨略以：異議人即受處分人甲○○於民國九十
    五年四月十二日凌晨零時四十三分許，酒後駕駛車牌號碼Ｈ
    五－二三三九號自小客車，行經臺北縣土城市○○路與環河
    路口時，經警攔停測試檢定其吐氣每含酒精濃度高達每公升
    ０．八九毫克，超過規定標準，即當場掣單舉發，乃依道路
    交通管理處罰條例第三十五條第一項第一款規定裁處罰鍰新
    臺幣（下同）四萬九千五百元等語。
二、本件聲明異議意旨略以：基於一罪不兩罰原則，現今二邊都
    罰錢，是否可以申訴望法官裁決等語。
三、按汽車駕駛人飲用酒類或其他類似物後其吐氣所含酒精濃度
    超過每公升０‧二五毫克或血液中酒精濃度超過百分之０．
    ０五以上者，不得駕車，道路交通安全規則第一百十四條第
    二款定有明文。又汽車駕駛人，駕駛汽車經測試檢定酒精濃
    度超過規定標準者，處一萬五千元以上六萬元以下罰鍰，並
    當場移置保管該汽車及吊扣其駕駛執照一年，道路交通管理
    處罰條例第三十五條第一項第一款亦定有明文。復按行政罰
    法業於九十四年二月五日經制訂公布，並自九十五年二月五
    日起施行，該法第一條規定：「違反行政法上義務而受罰鍰
    、沒入或其他種類行政罰之處罰時，適用本法。但其他法律
    有特別規定者，從其規定。」查道路交通管理處罰條例所定
    科處罰鍰之裁罰，係屬行政罰法中所稱行政罰之性質，自有
    該法之適用，合先敘明。
四、次按行政罰法第二十六條規定：「（第一項）一行為同時觸
    犯刑事法律及違反行政法上義務規定者，依刑事法律處罰之
    。但其行為應處以其他種類行政罰或得沒入之物而未經法院
    宣告沒收者，亦得裁處之。（第二項）前項行為如經不起訴
    處分或為無罪、免訴、不受理、不付審理之裁判確定者，得
    依違反行政法上義務規定裁處之。」是同時違反刑事法律及
    行政法律之行為，如經檢察官為不起訴處分或法院為無罪、
    免訴、不受理或不付審理（少年事件）之裁判確定，行政罰
    之裁處即無一事二罰之疑慮，故行政罰法第二十六條第二項
    乃規定此時仍得依違反行政法上義務之規定裁處之。再按被
    告所犯為死刑、無期徒刑或最輕本刑三年以上有期徒刑以外
    之罪，檢察官參酌刑法第五十七條所列事項及公共利益之維
    護，認以緩起訴為適當者，得定一年以上三年以下之緩起訴
    期間為緩起訴處分，其期間自緩起訴處分確定之日起算。又
    被告於緩起訴期間內，有下列情形之一者，檢察官得依職權
    或依告訴人之聲請撤銷原處分，繼續偵查或起訴：一於期間
    內故意更犯有期徒刑以上刑之罪，經檢察官提起公訴者。二
    緩起訴前，因故意犯他罪，而在緩起訴期間內受有期徒刑以
    上刑之宣告者。三違背第二百五十三條之二第一項各款之應
    遵守或履行事項者，刑事訴訟法第二百五十三條之一第一項
    、第二百五十三條之三第一項分別定有明文。準此，被告經
    檢察官為「緩起訴」處分者，於「緩起訴」之猶豫期間內，
    其最後是否會被檢察官提起公訴，猶懸而未定，意即「緩起
    訴」處分於猶豫期間內尚未具有實質之確定力，檢察官於期
    間內，可對被告繼續觀察，此時，若被告顯無反省警惕之情
    或根本欠缺反省警惕之能力，檢察官得依職權或依告訴人之
    聲請，將對被告所為之「緩起訴」處分撤銷，繼續偵查或起
    訴。綜上所陳，行政罰法第二十六條明訂「一事不二罰」之
    原則，且其第二項明訂同時應受刑罰及行政罰之行為，其刑
    案部分如經檢察官為不起訴處分或法院為無罪、免訴、不受
    理、不付審理之裁判「確定」者，始得依違反行政法上義務
    之規定裁處之，此規定並未將該行為經檢察官為「緩起訴」
    處分之情形規範在內；惟質諸「緩起訴」處分之最終使被告
    免於刑事訴追之效果，與「不起訴」處分之效果相同，是行
    政罰法第二十六條第二項解釋上本應包括緩起訴處分情形在
    內。然而，依據行政罰法第二十六條第二項規定之立法意旨
    ，亦必須待緩起訴處分實質確定時，被告才最終地確定免於
    受刑事訴追，原處分機關始得為行政裁罰，亦即在緩起訴期
    間內即猶豫期間期滿前，該緩起訴處分仍有被撤銷之可能，
    此時，原處分機關若依法為行政裁罰，將使受處分人有同時
    遭受行政處罰及刑事訴追之危險，而顯與行政罰法第二十六
    條規定之立法意旨相違背。
五、經查，本件異議人於九十五年四月十二日凌晨零時四十三分
    許，酒後駕駛車牌號碼Ｈ五－二三三九號自小客車，行經臺
    北縣土城市○○路與環河路口時，經警攔停測試檢定其吐氣
    每含酒精濃度高達每公升０．八九毫克，超過規定標準，即
    當場掣單舉發，並經原處分機關交通部公路總局臺北區監理
    所據以裁處罰鍰四萬九千五百元等事實，有臺北縣政府警察
    局九十五年四月十二日北縣警交字第Ｃ00000000號
    舉發違反道路交通管理事件通知單影本、交通部公路總局臺
    北區監理所九十五年六月二十九日北監自裁字第裁四０－Ｃ
    00000000號違反道路交通管理事件裁決書各一紙附
    卷可稽，亦為異議人所不否認。然異議人因前開同一酒後駕
    車之行為，另經臺灣板橋地方法院檢察署檢察官於九十五年
    四月十八日以九十五年度速偵字第五二五號為緩起訴處分，
    其緩起訴期間為一年，並依職權送再議，經臺灣高等法院檢
    察署檢察長於九十五年五月二日以九十五年度上職議字第四
    三九二號維持原緩起訴處分確定，有各該處分書及臺灣高等
    法院被告前案紀錄表各一件在卷可查。是以，本件原處分機
    關對異議人裁處罰鍰之裁決日期為九十五年六月二十九日，
    而前開緩起訴處分之確定日期為九十五年五月二日，且緩起
    訴期間為一年，迄至九十六年五月一日始期滿，須俟該期間
    屆滿後且該「緩起訴」處分未經撤銷，始具實質之確定力，
    即終局發生等同於「不起訴」處分之效力。從而，在前開緩
    起訴處分尚未實質確定前，原處分機關即依道路交通管理處
    罰條例之規定為本件罰鍰之裁決，顯與前述行政罰法第二十
    六條第二項規定有違，是異議人此部分之異議為有理由。
六、綜上所述，原處分機關以異議人有酒精濃度超過規定標準之
    違規行為，依道路交通管理處罰條例第三十五條第一項第一
    款之規定及違反道路交通管理事件統一裁罰基準表，裁處異
    議人罰鍰四萬九千五百元之處分，於法自有未合，自應由本
    院將原處分撤銷。至於原處分機關待異議人所受前開緩起訴
    處分終局確定後，認對異議人仍有裁處之必要時，自得依法
    另為適法之處分，故依現時情狀，本院無從就異議人之上揭
    違靦行為另予裁處，而應由原處分機關視異議人緩起訴處分
    最後係終局未經起訴或經起訴處罰，再為其交通違規部分裁
    罰與否之依據，附此敘明。
七、據上論斷，應依道路交通案件處理辦法第二十條前段，裁定
    如主文。
中    華    民    國    95    年    11    月    30    日
                  交通法庭  法  官  王  瑜  玲
上列正本證明與原本無異。
如不服本裁定，應於裁定送達後5日內向本院提出抗告狀。
中    華    民    國    95    年    12    月    1     日
                            書記官  黃  頌  棻


司法院資訊處製作；財團法人民間司法改革基金會備份。
